臺灣高等法院民事判決
107年度重上字第801號
上  訴  人
即被上訴人  蔡清華


訴訟代理人  楊久弘  律師
複  代理人  吳宜珊  律師
被  上訴人
即  上訴人  上海老天祿食品有限公司

法定代理人  蔡毓根
訴訟代理人  蘇家宏  律師
            林正椈  律師
上列當事人間請求調整租金等事件，兩造對於中華民國107年8月
16日臺灣臺北地方法院107年度訴字第89號第一審判決各自提起
上訴，蔡清華並為訴之追加，本院於109年2月18日言詞辯論終結
，判決如下：
    主      文
原判決關於㈠判命上海老天祿食品有限公司應自民國一百零六年
九月二十日起計付遲延利息之本金數額，逾新臺幣肆拾陸萬玖仟
壹佰參拾陸元範圍部分、㈡駁回蔡清華後開第三項請求及假執行
之聲請部分，暨訴訟費用之裁判，均廢棄。
上開㈠廢棄部分，蔡清華在第一審之訴駁回。
上海老天祿食品有限公司應再給付蔡清華新臺幣伍仟伍佰陸拾肆
元；原判決第一項關於自民國一百零七年五月十九日起計算遲延
利息之本金數額，應增加新臺幣貳拾壹萬元為新臺幣壹佰貳拾捌
萬貳仟參佰參拾肆元。
兩造其餘上訴均駁回。
上海老天祿食品有限公司應給付蔡清華新臺幣壹佰壹拾萬陸仟玖
佰玖拾捌元，及自民國一百零八年十一月五日起至清償日止，按
週年利率百分之五計算之利息。
第一、二審（含追加之訴部分）訴訟費用由蔡清華負擔五分之四
，餘由上海老天祿食品有限公司負擔。
本判決第三項、第五項，於蔡清華為上海老天祿食品有限公司提
供新臺幣參拾捌萬元供擔保後，得假執行；但上海老天祿食品有
限公司如以新臺幣壹佰壹拾壹萬貳仟伍佰陸拾貳元為蔡清華預供
擔保，得免為假執行。
    事實及理由
一、程序事項：
    按第二審訴之變更或追加，非經他造同意不得為之，但請求
    之基礎事實同一者，不在此限，民事訴訟法第446條第1項、
    第255條第1項第2款分別定有明文。而所謂「請求之基礎事
    實同一」，係指變更或追加之訴與原訴之主要爭點有其共同
    性，各請求利益之主張在社會生活上可認為同一或關連，而
    就原請求之訴訟及證據資料，於審理繼續進行在相當程度範
    圍內具有同一性或一體性，得期待於後請求之審理予以利用
    ，俾先後兩請求在同一程序得加以解決，避免重複審理，進
    而為統一解決紛爭者，即屬之（最高法院90年度台抗字第2
    號裁判要旨可參）。本件上訴人即被上訴人蔡清華（下稱蔡
    清華）原審起訴時，除請求調整租金、遷讓房屋及返還不當
    得利（詳後敘之）外，另主張坐落於台北市○○區○○段○○段○0
    00號、第643號土地上之建號第106號建物（門牌號碼為台北
    市○○區○○路00號，下稱系爭第106號建物）為四層樓建築（1
    至4樓面積依序分別為45.82平方公尺、60.41平方公尺、60.
    41平方公尺、50.46平方公尺）；又坐落於同段第644號、第
    645號、第646號土地上之建號第2451號建物（門牌號碼為成
    都路56號後面，下稱系爭第2451號建物）為一層樓建物（面
    積80.40 平方公尺），其上並有同面積之二樓增建物。上開
    二建物由蔡清華與訴外人蔡清國、蔡清弘及蔡清雯均各按應
    有部分比例1/4維持共有，並將第106號建物之1、2樓及第24
    51號建物（下合稱系爭租賃物）以每月租金新臺幣（下同）
    70,000元之代價出租予被上訴人即上訴人上海老天祿食品有
    限公司（下稱老天祿公司）。另其為老天祿公司之股東，惟
    老天祿公司未給付民國105、106年度租金、股東紅利依序各
    210,000元（即70000X12÷4=210000）、210,000元、673,572
    元、1,072,334元，而起訴請求老天祿公司給付2,165,906元
    （210000+210000+673572+0000000=0000000）之本息等語，
    經原審判決結果，除判命老天祿公司給付105、106年度股東
    紅利1,745,906元本息外，駁回蔡清華其餘請求，兩造各就
    其受不利判決部分提起上訴後，蔡清華復以老天祿公司未給
    付107年度之租金、股東紅利各210,000元、896,998元，而
    於本院108年11月4日行準備程序時當庭追加請求老天祿公司
    給付1,106,998元，及自108年11月5日起至清償日止，按週
    年利率5%計算之利息（見本院卷一第387頁、第485頁）。又
    蔡清華雖另以：如本院認兩造無租賃關係，則追加備位請求
    給付107年度之股東紅利896,998元之本息，惟本院認蔡清華
    此部分先、備位追加請求間並無互斥關係，充其量僅係蔡清
    華關於107年度租金請求部分有無理由爾，應無復將107年度
    股東紅利之請求部分贅列為備位聲明之必要，爰核其真意，
    僅列先位追加聲明，併此敘明），老天祿公司雖於本院108
    年11月26日準備程序中當庭表示不同意追加（見本院卷一第
    485頁），本院認上開訴之追加與上訴部分之基礎事實均為
    同一，蔡清華所提證據資料，得期待於追加後請求之審理上
    予以利用，揆諸前揭裁判要旨，應認蔡清華所為訴之追加應
    屬適法，先予敘明。
二、蔡清華主張： 
（一）系爭第106號、第2451號建物為其與訴外人蔡清國、蔡清
      弘、蔡清雯共有，其中系爭租賃物以每月租金70,000元出
      租予老天祿公司。惟老天祿公司未將105年度至107年度租
      金合計630,000元給付予蔡清華。再者，臺北市萬華區成
      都路一帶租屋行情價格1坪約10,000元至19,000元。老天
      祿公司承租上開建物面積合計共80.776坪，平均1坪只支
      付租金866.59元（計算式70,000元/80.776=866.59元），
      金額顯有過低，應調漲租金至每月500,000元。又蔡清華
      自70年間起為老天祿公司股東，惟老天祿公司亦未給付10
      5年度至107年度之股東紅利依序各673,572元、1,072,334
      元及896,998元，為此，依民法第442條、第439條及老天
      祿公司章程第10條及第13條，請求調整系爭租賃物租金、
      及給付租金630,000元之本息、暨給付股東紅利2,642,904
      元之本息，而扣除原判決已判命老天祿公司給付（即105
      、106年度股東紅利）部分，請求系爭租賃物租金應調整
      為每月500,000元，及被上訴人應再給付105年度至107年
      度租金630,000元本息、暨給付107年度股東紅利896,998
      元本息。
（二）又如認兩造間關於系爭租賃物無租賃關係存在，老天祿公
      司占有系爭租賃物即屬無權占有，並獲有相當於租金之不
      當得利，老天祿公司非但應返還系爭租賃物，並應將起訴
      時回溯5年內之不當利益返還予蔡清華。為此，依民法第7
      67條第1項前段、第821條及第179條規定，備位請求老天
      祿公司將系爭第106號建物1樓騰空返還予蔡清華以及其他
      共有人，並給付7,500,000元及自107年4月10日起至清償
      日止，按週年利率5%計算之利息，暨自107年4月1日起至
      騰空返還系爭第106號建物1樓之日起，按月於每月末日給
      付蔡清華125,000元，及自每期清償期屆至翌日起至清償
      日止，按週年利率5%計算之利息。
（三）並上訴、追加聲明暨答辯聲明：1.原判決駁回蔡清華後開
      第2.項請求部分廢棄；2.（1）先位聲明：①系爭租賃物每
      月租金應調整為500,000元；②老天祿公司應再給付420,00
      0元，其中210,000元自原審起訴狀繕本送達之翌日即106
      年9月20日〔見原審106年度北司調字第1078號案卷（下稱
      北司調卷）第24頁〕起，其餘210,000元自107年5月16日民
      事追加暨更正訴之聲明狀送達翌日即107年5月19日起（見
      原審卷第177頁），均至清償日止各按週年利率5%計算之
      利息；（2）備位聲明：①老天祿公司應將系爭第106號建
      物1樓（面積45.82平方公尺)騰空返還予蔡清華及其他共
      有人全體；②老天祿公司應給付7,500,000元，自107年3月
      31日民事追加訴之聲明暨準備（一）狀送達翌日即107年4
      月10日起（見原審卷第105頁）至清償日止，按週年利率5
      %計算之利息，暨自107年4月1日起至騰空返還前項房屋之
      日止，按月於每月末日給付上訴人125,000元及自每期清
      償期屆至翌日起至清償日止，按週年利率5%計算之利息；
      3.老天祿公司應給付蔡清華1,106,998元，及自108年11月
      5日起算至清償日止，按週年利率5%計算之利息；4.願供
      擔保，請准宣告假執行。5.駁回老天祿公司之上訴。
三、老天祿公司則以：
    關於系爭租賃物租約之出租人為蔡清華、蔡清國、蔡清弘、
    蔡清雯等4人，蔡清華單獨請求調整租金顯非適法。又其關
    於蔡清華主張老天祿公司負欠105年度至107年度租金、股東
    紅利部分雖均不爭執，惟系爭租賃物所在土地之租金、房屋
    稅1,657,744元及蔡清華負欠蔡清雯之400,000元借款債務，
    均由老天祿公司代為清償，另老天祿公司亦代出租人修繕系
    爭第2451號建物而支費用51,000元，合計老天祿公司為蔡清
    華代償款項為827,186元〔（0000000+51000）/4+400000=827
    186〕，茲以此抵銷蔡清華前開租金、股東紅利之請求等語置
    辯。並上訴及答辯聲明：（一）原判決不利於老天祿公司部
    分廢棄；（二）上開廢棄部分，蔡清華在第一審之訴及其假
    執行之聲請均駁回。（三）駁回蔡清華之上訴及追加之訴；
    （四）如受不利判決，願供擔保請准宣告免為假執行。
四、兩造不爭執事項（見本院卷一第129、130、393頁、卷二第8
    8頁）：
（一）坐落於台北市○○區○○段○○段○000號、第643號土地上之系
      爭第106號建物為四層樓建築（1至4樓面積依序分別為45.
      82平方公尺、60.41平方公尺、60.41平方公尺、50.46平
      方公尺）；又坐落於同段第644號、第645號、第646號土
      地上之系爭第2451號建物為一層樓建物（面積80.40 平方
      公尺），其上並有同面積之二樓增建物。上開二建物由蔡
      清華與訴外人蔡清國、蔡清弘及蔡清雯均各按應有部分比
      例1/4 維持共有（見原審北司調卷第6頁至11頁）。
（二）訴外人蔡清國與老天祿公司簽訂房屋租賃契約，約定自95
      年1 月1 日至96年12月31日止，以每月租金70,000元之代
      價將系爭租賃物出租予老天祿公司。又上開租期屆至後，
      雙方並未續訂書面契約，但按不定期租賃方式使用系爭建
      物（見原審北司調卷第12頁）。
（三）老天祿公司章程第5條規定：「本公司資本總額定為新台
      幣壹佰貳拾萬元整，全額繳足，各股東姓名、出資額及住
      所如後：蔡清國，陸拾萬元整……；蔡毓根，貳拾萬元整……
      ；蔡清雯，貳拾萬元整……；蔡清華，貳拾萬元整...... 
      」；第10條規定：「本公司之盈餘及虧損應按照各股東出
      資比例分派之。」；第13條：「本公司年度總決算，如有
      盈餘，應先提繳稅捐，彌補已往虧損，次提百分之十為法
      定盈餘公積，其餘除派付股息外如尚有盈餘作百分比再分
      派如下：（一）股東紅利百分之九十九點九。（二）員工
      紅利百分之零點一」等語（見原審北調司卷第14頁、原審
      卷第88頁）。
（四）老天祿公司依章程規定計算105年至107年度應分派予章程
      所載股東名義為「蔡清華」之紅利數額，各為673,572元
      、1,072,334元、896,998元本息（見原審北司調卷第15頁
      ；原審卷第135頁、本院卷一第403頁）。
五、蔡清華主張系爭租賃物之每月租金過低，請求依民法第442
    條規定調整為每月租金500,000元等語，為老天祿公司所否
    認，並抗辯系爭租約之出租人有4人，蔡清華單獨提起本件
    請求為不合法等語，經查：
 （一）按訴訟標的對於共同訴訟之各人必須合一確定者，必須
       一同起訴或一同被訴，其當事人之適格，始能謂無欠缺
       （最高法院67年台抗字第480號判例參照）；又民法第44
       2條固規定：租賃物為不動產者，因其價值之昇降，當事
       人得聲請法院增減其租金。但其租賃定有期限者，不在
       此限等語，惟蔡清華主張系爭租賃物為其與訴外人蔡清
       國、蔡清弘及蔡清雯共有，並共同出租予老天祿公司，
       業為老天祿公司所不爭執（見本院卷二第185頁）。準此
       ，關於聲請法院調整租金之請求於全體出租人間自有合
       一確定之必要，應由全體共有人一同起訴。蔡清華單獨
       請求調整系爭租賃物租金，揆諸上開說明，即有當事人
       適格要件之欠缺，而經本院先後於108年11月4日行準備
       程序時及109年2月18日行言詞辯論時行使闡明權曉諭結
       果（見本院卷一第388頁、卷二第186頁），蔡清華除為
       後述（二）之主張外，均未為補正，是蔡清華關於調整
       系爭租賃物租金請求部分，應有當事人適格要件之欠缺
       ，為無理由，不應准許。
 （二）蔡清華雖主張：參照最高法院86年度台上字第886號裁判
       意旨，出租人中之一人得單獨聲請調整租金等語，然「
       共有物之管理，除契約另有約定外，應以共有人過半數
       及其應有部分合計過半數之同意行之。但其應有部分合
       計逾三分之二者，其人數不予計算。依前項規定之管理
       顯失公平者，不同意之共有人得聲請法院以裁定變更之
       。前二項所定之管理，因情事變更難以繼續時，法院得
       因任何共有人之聲請，以裁定變更之。」此為98年7月22
       日修正生效之民法第820條第1項至第3項所明定，本件系
       爭租賃物為蔡清華等4人共有，並共同出租予老天祿公司
       （已如前述），堪認該出租行為係屬共有人關於系爭租
       賃物之管理行為，蔡清華逕行單獨請求調整租金，已與
       共有人間原就系爭租賃物所為之管理決議相違。況，參
       諸最高法院86年度台上字第336號裁判意旨：共有物之出
       租因屬管理行為，固應得共有人全體同意，對全體共有
       人始生效力。惟若共有人中一人或數人不同意，亦僅發
       生該出租行為對不同意之共有人不生效力而已，非謂承
       租人得據以為拒絕給付租金或調整租金之藉口。又共有
       之土地，出租之少數共有人若就共有物之租金拒不協同
       請求調整，致影響全體共有人之權益，其他共有人既係
       僅就已存在之租賃關係依民法第442條規定請求調整租金
       ，是否亦同屬共有物之管理行為而為法所不許，亦待研
       求等語，僅係關於多數贊成調整租金之共有人是否僅因
       少數共有人反對，即不得聲請調整租金乙事表示尚待研
       求之意見，而蔡清華就系爭租賃物僅持有應有部分1/4，
       無法確認其他共有人是否反對調整等情，業據蔡清華訴
       訟代理人於本院109年2月18日行言詞辯論時自承在案（
       見本院卷二第187頁），蔡清華既無法證明其為多數贊成
       調整租金之共有人，則其主張比附援引上開裁判意旨，
       亦顯然無據。
六、第按二人互負債務，而其給付種類相同，並均屆清償期者，
    各得以其債務，與他方之債務互為抵銷；又抵銷，應以意思
    表示，向他方為之，其相互間債之關係，溯及最初得為抵銷
    時，按照抵銷數額而消滅，民法第334條第1項、第335條第1
    項分別定有明文。本件蔡清華另主張老天祿公司應依系爭租
    約及其公司章程規定，給付105年度至107年度之租金及股東
    紅利，合計3,272,904元（即210000+210000+210000+673572
    +0000000+896998＝0000000），其中883,572元部分（即105
    年度租金、股東紅利之合計）應自106年9月20日起；另1,28
    2,334元部分（即106年度租金、股東紅利之合計）應自107
    年5月19日起，其餘1,106,998元（即107年度租金、股東紅
    利之合計）應自108年11月5日起計算法定遲延利息等語（見
    原審北司調卷第3頁、原審卷第132頁背面、本院卷一第472
    、485頁），固為老天祿公司所不爭執（見本院卷二第88頁
    ），惟老天祿公司抗辯：系爭租賃物所在之土地（除第644
    號土地外），係共有人分別向第三人財團法人臺灣省私立台
    北仁濟院（下稱仁濟院）、財政部國有財產署北區分署（下
    稱國產署）承租，而其代蔡清雯等4人繳納106年、107年度
    地租及系爭租賃物之房屋稅合計1,657,744元，暨代墊修繕
    系爭租賃物費用51,000元，計各共有人應分別負擔427,186
    元；又其代蔡清華清償負欠蔡清雯400,000元之借款債務，
    合計蔡清華應償還老天祿公司827,186元，茲以上開債權與
    蔡清華本件請求互為抵銷等語，為蔡清華所為否認，經查：
（一）關於系爭租賃物所在之土地（除第644號土地）租金及系
      爭租賃物之房屋稅賦部分：   
    1.老天祿公司抗辯其為共有人蔡清華等4人代繳1,657,744元
      等情，業已提出仁濟院開立之統一發票、國產署通知共有
      人即蔡清華等4人繳納地租之通知書、繳款收執聯、臺北
      市稅捐稽徵處房屋稅繳款書等件為證（見本院卷二第23頁
      至46頁），蔡清華雖主張：依系爭租賃物房屋租賃契約第
      15條約定，系爭租賃物之稅捐係由訂約之蔡清國負擔，且
      老天祿公司並未提出記載上開租金、稅捐確係由其支出之
      相關帳冊，上開書據不足證明係老天祿公司繳納云云，然
      清償人對於受領清償人，得請求給與受領證書，民法第32
      4條規定可稽，老天祿公司所提上開書據，性質為清償人
      清償各該地租、稅賦後獲債權人即仁濟院、國產署及臺北
      市稅捐稽徵處核發之清償證書，若老天祿公司未曾代償上
      開債務，衡諸一般經驗法則，應無執有上開清償證明之可
      能，是老天祿公司抗辯其為共有人蔡清華等4人代償前揭
      債務，應非虛妄。況，共有人蔡清國復出具內容記載：前
      揭應由共有人蔡清華等4人之債務，確由老天祿公司代為
      清償完畢等語之聲明書（見本院卷二第93頁），益證前揭
      債務確由老天祿公司代償，則老天祿公司抗辯共有人應各
      分擔返還414,436元（0000000÷4＝414436），應屬有據。 
       
    2.又系爭租賃物房屋租賃契約第15條雖約定：系爭租賃物之
      稅捐係由甲方即出租人負擔等語，惟上開租約之出租人除
      出名之蔡清國外，尚包括蔡清華、蔡清弘及蔡清雯（已如
      前述），則上開租約第15條約定之真意，自係指應由蔡清
      國、蔡清華、蔡清弘及蔡清雯共同負擔，蔡清華指摘應由
      蔡清國一人負擔云云，洵屬無據。另上開地租、稅捐等債
      務應係老天祿公司代償完畢，業經本院認定在案，至老天
      祿公司關於代償債務部分是否確實記載於其帳簿乙事，要
      屬其是否違反商業會計法等相關規範之問題，尚難憑此逕
      認老天祿公司未代償上開債務。此外，蔡清華復未就上開
      債務確非老天祿公司代償乙事提出反證供本院審認，其空
      言否認，自難採信。
（二）關於代墊系爭租賃物修繕費用51,000元部分：
      按租賃物之修繕，除契約另有約定或另有習慣外，由出租
      人負擔；租賃關係存續中，租賃物如有修繕之必要，應由
      出租人負擔者，承租人應即通知出租人，民法第429條第1
      項、第437條第1項規定可稽。而系爭租賃物租賃契約第11
      條即約定：系爭租賃物因自然之損壞有修繕必要時，由出
      租人負責修理等語，堪認出租人蔡清華等4人就系爭租賃
      物有修繕義務。而老天祿公司抗辯其代出租人支出系爭租
      賃物費用，固提出估價單及發票各乙紙為證（見本院卷二
      第97、99頁），然上開估價單及發票僅記載買受人為老天
      祿公司，並未記載該工項施作地點為何，則上開書證究否
      與系爭租賃物修繕有涉，已有疑義。再者，依上開法文規
      定，系爭租賃物有修繕必要時，老天祿公司應先通知出租
      人蔡清華等4人，而觀諸上開書證開立日期，分別為蔡清
      華提起本件訴訟後之108年12月29日及109年1月2日，顯見
      老天祿公司並無不能通知蔡清華之情事，今老天祿公司在
      未先通知蔡清華之狀況下，即逕自修繕系爭租賃物，與法
      亦有未合。況，上開書證僅能證明施工項目及其金額，尚
      不足證明系爭租賃物有為如此修繕之必要，而老天祿公司
      迄至本院言詞辯論終結時並未提出其他事證供本院審認，
      其空言抗辯系爭租賃物有修繕必要云云，要難採認，是老
      天祿公司此部分抗辯，洵無足採。
（三）關於代償負欠蔡清雯借款債務部分：
      老天祿公司就此部分抗辯，固提出收據乙紙為證（見本院
      卷二第95頁），而上開收據固記載：名義人蔡清雯收到老
      天祿公司代蔡清華清償400,000元借款債務之款項等語，
      並有名義人蔡清雯之署押，然本院前於108年間應老天祿
      公司聲請而傳喚蔡清雯，嗣蔡清雯於108年12月16日具狀
      稱：其不清楚待證事實，無法到庭等語（見本院卷二第7
      、9頁），本院核諸該二書狀署押部分，其筆跡、神韻顯
      然不同，則上開收據顯難認係蔡清雯所書立，本院要難憑
      此書據為有利於老天祿公司之認定，此外，老天祿公司迄
      至本院言詞辯論終結時並未提出其他事證供本院審認，其
      空言抗辯，亦難採信。
（四）而對於一人負擔數宗債務而其給付之種類相同者，如清償
      人所提出之給付，不足清償全部債額時，由清償人於清償
      時，指定其應抵充之債務；清償人不為指定者，債務已屆
      清償期者，儘先抵充，民法第321條、第322條第1款定有
      明文；又抵銷，應就兩造債務相當額，溯及宜為抵銷時生
      其效力，係使得為抵銷之債務，於宜為抵銷時消滅，此後
      即不生計算利息之問題，亦有最高法院18年上字第316號
      判例可參。承上，老天祿公司應給付蔡清華3,272,904元
      ，其中883,572元部分應自106年9月20日起；另1,282,334
      元部分應自107年5月19日起，其餘1,106,998元部分應自1
      08年11月5日起計算法定遲延利息（已如前述），而蔡清
      華則應給付老天祿公司414,436元，茲依前揭法文將上開
      債權互為抵銷結果，計老天祿公司尚應給付2,858,468元
      （0000000-000000=0000000），其中469,136元（000000-
      000000=469136）部分應自106年9月20日起；另1,282,334
      元部分應自107年5月19日起，其餘1,106,998元部分應自1
      08年11月5日起，計算法定遲延利息。
七、按訴之預備合併，係指當事人預防其提起之此一訴訟無理由
    ，而同時提起不能併存之他訴，以備先位之訴全部無理由時
    ，可就後位之訴獲得有理由之判決之訴之合併。是法院如認
    先位之訴為有理由時，即無庸就後位之訴為判決（最高法院
    91年度台上字第201號裁判可稽）。蔡清華雖另以如認兩造
    間就系爭租賃物無租賃關係存在，則備位主張依民法第767
    條第1項前段、第821條及第179條規定，請求老天祿公司返
    還系爭租賃物予全體共有人，及返還不當得利，惟本院既已
    認定兩造間就系爭租賃物有租賃關係，並就蔡清華所提先位
    訴訟為部分勝訴、部分敗訴之判決，則蔡清華關於備位訴訟
    之請求，即因解除條件成就而解消訴訟繫屬狀態，是以本院
    自無庸再就此部分之備位訴訟予審究。
八、綜上所述，蔡清華依租賃契約關係及老天祿公司章程第10條
    、第13條、公司法第235條規定，請求老天祿公司給付2,858
    ,468元（含追加部分），其中469,136元部分應自106年9月2
    0日起；另1,282,334元部分應自107年5月19日起，其餘1,10
    6,998元部分應自108年11月5日起，均至清償日止，各按週
    年利率5%計算之利息，為有理由，應予准許。其餘逾上開範
    圍之請求，為無理由，不應准許。原判決關於判命老天祿公
    司應自106年9月20日起計付遲延利息之本金數額，逾469,13
    6元範圍部分，暨駁回蔡清華請求再給付5,564元（即2,858,
    468元扣除原判決已判命給付之1,745,906元及二審始為追加
    請求之1,106,998元）及210,000元（即106年租金）部分應
    再自107年5月19日計算遲延利息部分，容有未洽，兩造上訴
    意旨指摘原判決此部分判斷不當，求為廢棄，為有理由，爰
    判決如主文第一至三項所示。至原判決駁回蔡清華調整租金
    及逾1,751,470元（即2,858,468元扣除蔡清華於二審始為追
    加請求之1,106,998元）本息範圍之請求部分，暨判命老天
    祿公司應給付1,745,906元，其中469,136元部分應自106年9
    月20日起；另1,072,334元部分應自107年5月19日起，計算
    法定遲延利息部分，並無不合，兩造上訴意旨猶執陳詞指摘
    原判決此部分判斷不當，為無理由，應分別駁回兩造其餘上
    訴。另本院判決第三項、第五項判命老天祿公司給付部分，
    兩造均陳明願供擔保請准宣告為假執行及免為假執行，均核
    無不合，爰分別酌定相當數額准許之。末以，本件事證已臻
    明確，兩造其餘攻擊防禦方法及所用之證據，核與本案判斷
    已無甚影響，茲不予逐一論列，附此敘明。
據上論結，本件兩造上訴均為一部有理由、一部無理由；蔡清華
追加之訴有理由，判決如主文所示。
中　　華　　民　　國　 109　　年　　3 　　月　　10　　日
                  民事第十七庭  
                      審判長法  官 黃雯惠
                            法  官 賴秀蘭
                            法  官 石有為
正本係照原本作成。
如不服本判決，應於收受送達後20日內向本院提出上訴書狀，其
未表明上訴理由者，應於提出上訴後20日內向本院補提理由書狀
（均須按他造當事人之人數附繕本）上訴時應提出委任律師或具
有律師資格之人之委任狀；委任有律師資格者，另應附具律師資
格證書及釋明委任人與受任人有民事訴訟法第466 條之1第1項但
書或第2項（詳附註）所定關係之釋明文書影本。如委任律師提
起上訴者，應一併繳納上訴審裁判費。
中　　華　　民　　國　 109　　年　　3 　　月　　11　　日

　　　　　　　　　　　　　   書記官 何幸崇
附註：
民事訴訟法第466條之1（第1項、第2項）：
對於第二審判決上訴，上訴人應委任律師為訴訟代理人。但上訴
人或其法定代理人具有律師資格者，不在此限。
上訴人之配偶、三親等內之血親、二親等內之姻親，或上訴人為
法人、中央或地方機關時，其所屬專任人員具有律師資格並經法
院認為適當者，亦得為第三審訴訟代理人。